【裁判字號】    98,易,23
【裁判日期】    980205
【裁判案由】    詐欺
【裁判全文】
臺灣基隆地方法院刑事判決                98年度易字第23號
公  訴  人  臺灣基隆地方法院檢察署檢察官
被      告  甲○○
上列被告因詐欺案件，經檢察官提起公訴（97年度偵字第4725號
、97年度偵字第5200號），被告於準備程序進行中，就被訴事實
為有罪之陳述，經本院合議庭裁定由受命法官獨任進行簡式審判
程序，判決如下：
    主  文
甲○○幫助意圖為自己不法之所有，以詐術使人將本人之物交付
，處拘役肆拾日，如易科罰金，以新臺幣壹仟元折算壹日。
    事  實
一、甲○○於民國97年3 月間結識真實姓名年籍不詳，綽號「阿
    雄」之成年男子，並成為男女朋友，同年3 月間，因「阿雄
    」要求甲○○提供銀行帳戶之提款卡及密碼供其使用，甲○○明知將自己帳戶供不熟識之他人使用，依一般社會生活經
    驗，可得預見幫助不法犯罪集團掩飾或隱匿犯罪所得之財物
    ，致使被害人及警方追查無門，仍不違背其本意，基於幫助
    詐欺取財之不確定故意，於97年3 月19日向彰化商業銀行東
    基隆分行申設00000000000000號帳戶（下稱：彰銀東基隆分
    行帳戶），並於同年5月2日，由「阿雄」陪同甲○○，前往
    址設於基隆市○○路57號1樓之「彰化商業銀行東基隆分行
    」，領取甲○○前開申設帳戶之提款卡，甲○○於領得提款
    卡後，隨即將提款卡及密碼交付予「阿雄」，使「阿雄」所
    組成之詐騙集團成員，得基於意圖為自己不法所有之詐欺取
    財犯意先於(一)97年5月2日，撥打電話予丁○○，佯稱因東森
    購物外務員業務疏失，導致丁○○需負擔多次分期款，故需
    至自動櫃員機依指示操作云云，致丁○○陷於錯誤，因而於
    同日晚間9時25分、9時28分，分別存入新臺幣（下同）15,0
    00元、1,000元至甲○○所提供之上開帳戶內。又於(二) 同日
    晚間10時55分許，撥打電話予乙○○，佯稱乙○○在東森購
    物時所簽之帳單係分期付款帳單，為作取消需依指示至自動
    櫃員機操作云云，致乙○○陷於錯誤，而於97年5月3日凌晨
    0 時35分存入11,000元至甲○○所提供之上開帳戶內，並均
    旋遭提領一空，嗣經丁○○、乙○○發覺有異，報警循線查
    獲上情。
二、案經基隆市警察局第二分局、臺北縣政府警察局新店分局分
    別報告臺灣基隆地方法院檢察署檢察官偵查起訴。
    理  由
一、本件被告所犯者非為死刑、無期徒刑、最輕本刑為3 年以上
    有期徒刑之罪或高等法院管轄第一審案件，其於準備程序進
    行中，先就被訴事實為有罪之陳述，經告知其簡式審判程序
    之旨，並聽取公訴人及被告之意見後，本院依刑事訴訟法第
    273條之1第1項之規定，裁定由受命法官獨任進行簡式審判
    程序，且依同法第273條之2規定，簡式審判程序之證據調查
    ，不受第159條第1項、第161條之2、第161條之3、第163 條
    之1及第164條至第170條規定之限制，合先敘明。
二、上開犯罪事實，業據被告甲○○於本院準備程序及審理中坦
    承不諱，並經證人丁○○、乙○○於警詢指證明確；又前開
    彰化商業銀行東基隆分行0000000000000 號帳戶為被告於97
    年3 月19日所申設，被害人丁○○、乙○○遭詐欺集團成員
    詐騙後，分別轉帳前揭金額至被告前開彰化銀行東基隆分行
    帳戶內，旋遭提領一空等情，有彰化銀行自動櫃員機交易明
    細表3 紙、被告彰化銀行基隆分行之個人戶顧客資料卡、交
    易明細查詢、金融卡狀態查詢表各乙份在卷可查，足認被告
    自白與事實相符，本件犯罪事證明確，被告犯行，洵堪認定
    。
三、按金融存款帳戶，係作為存戶個人財產保管之用，與存戶之
    存摺、提款卡及密碼相結合，其專屬性、私密性甚高，除非
    本人或與本人具密切之關係者，難認有何理由可自由流通使
    用該存摺、提款卡及密碼，而一般人亦均應有妥為保管存摺
    、提款卡及密碼，以防止被他人冒用之認識，縱有特殊情況
    偶有將存摺、提款卡及密碼交付他人之需，亦必深入瞭解其
    用途後再行提供使用，此為吾人日常生活經驗與事理；且觀
    諸現今社會上，詐騙者蒐購人頭帳戶，持以作為詐欺取財犯
    罪所得掩飾之用，常有所聞，出借帳戶予他人，受讓人可能
    係為從事詐欺犯罪，已屬人盡皆知之事，被告於本院準備程
    序中自承：當時伊出借前開彰化銀行東基隆分行帳戶之提款
    卡予「阿雄」時，心裡亦覺有異（見本院98年1月22日準備
    程序筆錄），是被告於提供上開帳戶之提款卡及密碼予「阿
    雄」時，心中已生懷疑，又不知「阿雄」之真實姓名、年籍
    ，足認被告應可預見該「阿雄」取走其帳戶提領工具，恐將
    利用其金融機構帳戶，作為詐欺犯罪使用，竟仍將上開帳戶
    之提款卡及密碼等提領工具交付，供上開人等作為上開詐欺
    取財犯罪使用，顯不違反其本意，其幫助他人犯詐欺取財罪
    之不確定故意至明，則被告幫助犯詐欺取財之犯行堪以認定
    。
四、核被告所為，係犯刑法第339 條第1 項之詐欺取財罪。被告
    對詐欺正犯提供帳戶資以助力，但並未參與詐欺犯罪行為之
    實行，應屬幫助他人實行犯罪行為，為幫助犯，乃依刑法第
    30條第2 項之規定減輕其刑。再被告以一幫助詐欺取財行為
    ，幫助正犯詐騙被害人丁○○、乙○○，使丁○○、乙○○
    之財產法益受損，為想像競合犯，應從一重處斷。爰審酌被
    告係因思慮未周，而提供銀行帳戶供他人掩飾犯罪所得使用
    ，增加被害人尋求救濟之困難，造成社會人心不安，亦助長
    詐騙犯罪者之氣焰，使詐欺犯罪者得以順利取得詐欺所得之
    財物，惟其犯後坦承犯行，且其犯罪手段平和及其智識程度
    等一切情狀，量處如主文所示之刑，並諭知易科罰金之折算
    標準。
據上論斷，應依刑事訴訟法第273 條之1 第1 項、第299 條第1
項前段，刑法第339條第1項、第30條、第55條、第41條第1項前
段，刑法施行法第1條之1，判決如主文。
本案經檢察官丙○○到庭執行職務。
中    華    民    國    98    年    2     月    5    日
                  刑事第四庭法  官  周霙蘭
以上正本證明與原本無異。
如不服本判決應於收受本判決後10日內向本院提出上訴書狀，其
未敘述上訴理由者，並得於提起上訴後10日內向本院補提理由書
狀（均須按他造當事人之人數附繕本）「切勿逕送上級法院」。
中    華    民    國    98    年    2     月    5    日
                            書記官  莊智凱
附錄本案所犯法條：
中華民國刑法第339條（普通詐欺罪）
意圖為自己或第三人不法之所有，以詐術使人將本人或第三人之
物交付者，處5年以下有期徒刑、拘役或科或併科1千元以下罰金
。
以前項方法得財產上不法之利益或使第三人得之者，亦同。
前二項之未遂犯罰之。


司法院資訊處製作；財團法人民間司法改革基金會備份。
